【裁判字號】    98,交聲,2896
【裁判日期】    981030
【裁判案由】    聲明異議
【裁判全文】
臺灣高雄地方法院交通事件裁定        98年度交聲字第2896號
原處分機關  交通部公路總局高雄區監理所
異  議  人  甲○○
即受處分人
上列異議人即受處分人因違反道路交通管理處罰條例案件，對於
交通部公路總局高雄區監理所民國98年10月20日所為之裁決（高
監字裁字第裁80-N00000000號）聲明異議，本院裁定如下：
    主  文
原處分關於吊扣駕駛執照拾貳個月部分撤銷。
    理  由
一、原處分意旨略以：異議人即受處分人甲○○於民國98年10月
    9 日下午8 時51分許，駕駛車牌號碼1436-DU 號自用小客車
    ，在高雄縣鳳山市○○路與南華路口，經警查獲酒後駕車，
    並測得其呼氣酒精濃度達每公升0.29毫克，而有「汽車駕駛
    人酒精濃度超過規定標準（0.25-0.4）」之違規，依道路交
    通管理處罰條例第35條第1 項第1 款規定，裁處受處分人罰
    鍰新臺幣（下同）19,500元，並吊扣駕駛執照12個月及施以
    道安講習等語。
二、聲明異議意旨略以：異議人於98年10月9 日酒後駕車為警查
    獲時，係駕駛自小客車，然監理所竟裁處吊扣異議人之聯結
    車駕駛執照，因異議人係以駕駛聯結車為業，如吊扣聯結車
    駕駛執照，家庭將陷入經濟困境，爰聲明異議，請求撤銷吊
    扣駕駛執照之處分等語（罰鍰19,500元及施以道路交通安全
    講習部分，未據異議人聲明異議）。
三、按汽車駕駛人飲用酒類或其他類似物後其吐氣所含酒精濃度
    超過每公升0.25毫克者，不得駕車；小型車駕駛人，駕駛汽
    車經測試檢定其吐氣所含酒精濃度超過每公升0.25毫克以上
    未滿0.4 毫克，且於期限內繳納罰鍰或到案聽候裁決者，處
    1 9,500 元罰鍰，並當場移置保管該汽車及吊扣其駕駛執照
    1 年，且應接受道路交通安全講習，道路交通安全規則第
    114 條第2 款、道路交通管理處罰條例第35條第1 項第1 款
    、第24條第1 項第2 款、違反道路交通管理事件統一裁罰基
    準表分別定有明文。復按94年12月14日修正，並自95年3 月
    1 日施行之道路交通管理處罰條例第68條規定，汽車駕駛人
    ，因違反本條例及道路交通安全規則之規定，受吊銷駕駛執
    照處分時，吊銷其持有各級車類之駕駛執照。查其修正過程
    與修正條文，立法委員認為原條文「汽車駕駛人，因違反本
    條例及道路交通安全規則之規定，受吊扣或吊銷駕駛執照處
    分時，受吊扣或吊銷其持有各級車類之駕駛執照」將違法或
    違規駕駛人所持有各級車類之駕駛執照一併吊扣或吊銷，失
    之過酷，對於人民工作與生活影響過鉅，有違比例原則，經
    與交通部協商後，乃將其中「受吊扣處分者，吊扣其持有各
    級車類之駕駛執照」部分之規定刪除。是駕駛人違反道路交
    通管理處罰條例第35條第1 項第1 款之規定而受吊扣駕駛執
    照處分時，依修正後同法第68條規定並參照其修正意旨，應
    僅得吊扣違規或違法當時駕駛車類之駕駛執照。又雖酒醉駕
    車行為均製造法所不容許之風險，以風險製造之立場觀之，
    並不因駕駛車輛種類之不同，而有所差別。但從風險實現之
    觀點而言，酒醉駕駛車類之不同，其對於交通安全衍生之實
    害結果也有所差異，如駕駛人駕駛低一級之車類違反本條例
    之規定時，不論其所造成之實害結果，而一律吊扣駕駛人所
    持有之各類駕照，亦有違反相同事件相同處理，不同事件不
    同處理之平等原則（參照臺灣高等法院暨所屬法院97年法律
    座談會刑事類提案第40號研討結果）。
四、經查：
  (一)異議人於98年10月9 日，酒後駕駛車牌號碼1436-DU 號自用
    小客車，於同日下午8 時51分許，行經高雄縣鳳山市○○路
    與南華路口，為警攔檢測得其呼氣所含酒精濃度達每公升
    0.29毫克而當場舉發，嗣並經原處分機關裁處罰鍰19,500元
    ，吊扣駕駛執照12個月及施以道路交通安全講習之事實，為
    異議人所不爭執，且有高雄縣政府警察局98年10月9 日高縣
    警交字第N00000000 號舉發違反道路交通管理事件通知單、
    交通部公路總局高雄區監理所98年10月20日高監自裁字第裁
    80-NO0000000號違反道路交通管理事件裁決書各1 份在卷可
    參，堪信為真實。
  (二)另按汽車駕駛人取得高一級車類之駕駛資格者，應換發駕駛
    執照，並准其駕駛較低級車類之車輛：一、已領有聯結車駕
    駛執照者，得駕駛大客車、大貨車、代用大客車、大客貨兩
    用車、曳引車、小型車、輕型機器腳踏車，道路交通安全規
    則第61條第1 項第1 款定有明文，採取所謂之「一人一照原
    則」。查本件異議人領有聯結車駕駛執照，有證號查詢汽車
    駕駛人資料1 紙附卷可憑，依上開規定，異議人自得駕駛小
    型車。又異議人違規當時係駕車小型車，已如前述，則揆諸
    前揭規定及說明，原處分機關僅得吊扣其小型車駕駛執照，
    不得吊扣異議人違規當時並未駕駛車類（即聯結車）之駕駛
    執照，否則將影響異議人工作及生活甚鉅，甚而危及其就業
    謀生，與吊扣駕照係為杜絕異議人將來繼續酒醉駕車之目的
    ，顯失均衡，而有違比例原則。至上開一人一照原則，固於
    取得較高一級車類駕駛執照之駕駛人違規酒駕時，就如何吊
    扣其較低級車類之駕駛執照，產生技術層面之困難，然此關
    於駕駛執照管理所衍生之執行困難及法律漏洞，宜透過修法
    解決，不得率爾代以吊扣其所領有之較高等級車類駕駛執照
    。
  (三)綜上所述，原處分機關逕行吊扣異議人之聯結車駕駛執照，
    難謂適法。是異議人聲明異議為有理由，應由本院將此部分
    之處分撤銷。
五、據上論斷，應依道路交通案件處理辦法第20條前段，裁定如
    主文。
中    華    民    國    98    年    10    月    30    日
                  交通法庭    法  官   吳佳樺
以上正本證明與原本無異。
如不服本裁定，應於收受送達後5 日內向本院提出抗告狀。
中    華    民    國    98    年    10    月    30    日
                              書記官   廖佳玲


司法院資訊處製作；財團法人民間司法改革基金會備份。
